【裁判字號】    99,簡上,697
【裁判日期】    991118
【裁判案由】    誹謗
【裁判全文】
臺灣桃園地方法院刑事判決             99年度簡上字第697號
上  訴  人
即  被  告  己○○
選任辯護人  陳志律師
            陳孟彥律師
            黃佩琪律師
上  訴  人
即  被  告  丙○○
            戊○○
上  一  人
選任辯護人  黃佩琪律師
            陳孟彥律師
            陳志律師
上列上訴人因被告妨害名譽案件，不服本院民國99年7 月30日99
年4 月7 日99年度桃簡字第1213號第一審簡易判決（聲請簡易判
決處刑書案號：98年度偵字第19013 號、99年度偵字第6597號）
，提起上訴，其中被告己○○、戊○○上訴部分，本院管轄之第
二審地方法院合議庭判決如下，其中被告丙○○部分，本院管轄
第二審之合議庭認為不得為簡易判決處刑，爰改依通常程序審理
並自為第一審判決如下：
    主  文
原判決就被告己○○、丙○○之部分撤銷。
己○○共同意圖散布於眾，而散布文字，指摘足以毀損他人名譽
之事，處拘役伍拾日，如易科罰金，以新臺幣壹仟元折算壹日。
丙○○無罪。
戊○○之上訴駁回。
    事  實
一、己○○、戊○○分別為桃園縣桃園縣寶慶路126 號至136 號
    「昇捷臻品社區」（下稱昇捷社區）管理委員會之主任委員
    、設備委員，己○○、戊○○明知桃園市○○路126 號1 樓
    即昇捷社區A3-1樓住戶甲○○並未私自接用昇捷社區公共電
    源使用，竟意圖散布於眾，基於共同之犯意聯絡，於民國98
    年5 月5 日，由己○○指示昇捷社區管理委員會主任乙○製
    作內容為：「主旨：本社區公設電費異常增加，將由設備委
    員及機電人員作全面普查乙案。說明：一、A3-1樓住戶擅自
    接公共電源開關一事。二、98年3 月中旬經社區設備委員向
    當事人証實自今未有改善，即日起三日內令該住戶復原，爾
    後若有住戶擅自接電類似此事，一經查覺以法究辦。」之公
    告（公告字號為臻字980506號），並於98年5 月6 日將上開
    公告張貼於昇捷社區公佈欄，致甲○○遭社區住戶質疑其竊
    取公共電源，足以毀損甲○○之名譽。又己○○另於98年5
    月11日，委請達雋機電維修管理服務股份有限公司（下稱達
    雋公司），派員至甲○○住處及社區公共區域檢查電源管線
    ，當日檢查結果已確認甲○○住處並未接用社區公共電源，
    己○○仍接續意圖散布於眾，於98年6 月2 日，在不特定住
    戶均得自由出入之昇捷社區C 棟1 樓宴會廳召開管理委員會
    議中表示：「我們請達雋的機電一起來做的，所有的我們整
    個社區都走一遍，結果發現兩條電線是私接出來的，我們是
    直接把他剪掉，而沒有去再追究那個電線是往那邊走的」、
    「各位委員，我們就這個A3一樓的事情，因為是要讓所有的
    委員瞭解一下，目前他所做的這個，我們現在就已經把它復
    原了」、「就A3一樓，我們這個那天是11號吧，11號那天就
    已經已有請機電人員，我們社區有總體檢一次，那是有發現
    有兩條電線是外接的，後來已經把他剪掉了」等語，指摘甲○○私接公共電源等足以毀損甲○○名譽之不實言論，惡意
    貶損甲○○之名譽。
二、案經甲○○訴由桃園縣警察局桃園分局報告臺灣桃園地檢署
    檢察官偵查後聲請以簡易判決處刑，並經臺灣桃園地方法院
    檢察署檢察官移送併辦。
    理  由
壹、證據能力：
一、按「被告以外之人於審判外之言詞或書面陳述，除法律有規
    定者外，不得作為證據。」「前項規定，於第161 條2 項之
    情形及法院以簡式審判程序或簡易判決處刑者，不適用之。
    …」，刑事訴訟法159 條第1 項、第2 項前段定有明文。本
    件為第一審簡易判決之上訴案件，是依刑事訴訟法159 第2
    項前段規定，證人楊淑美之警詢證詞，對於適用簡易程序之
    被告己○○、戊○○上訴部分，具有證據能力。又按「被告
    以外之人於審判外之陳述，雖不符前四條之規定，而經當事
    人於審判程序同意作為證據，法院審酌該言詞陳述或書面陳
    述作成時之情況，認為適當者，亦得為證據。」「當事人、
    代理人或辯護人於法院調查證據時，知有第一百五十九條第
    一項不得為證據之情形，而未於言詞辯論終結前聲明異議者
    ，視為有前項之同意。」刑事訴訟法159 條之5 亦定有明文
    。本件被告及辯護人於本院審理時知有上開證人之警詢證詞
    ，均未於言詞辯論終結前聲明異議，本院審酌並無證據顯示
    該二人於警詢時遭受任何強暴、脅迫、不正取供之外部情況
    ，認為適於作為證據，依上開規定，本件適用第一審、第二
    審之程序，該證人之警詢證詞自均有證據能力。
二、按被告以外之人於偵查中向檢察官所為之陳述，除顯有不可
    信之情況者外，得為證據，刑事訴訟法第159 條之1 第2 項
    定有明文。查證人屈方明、沈楊淑美、乙○、蘇姻蓉、邱秀
    焄之偵訊證詞，係檢察官依法令之具結後訊問，復無其他事
    證足資認定其等於檢察官訊問時有受違法取供情事，並無何
    特別不可信之情況，且被告及選任辯護人於本院審理程序中
    亦不爭執其等證據能力，是依上開規定均有證據能力，而得
    作為本案之證據。
三、本件昇捷社區臻字980506號公告影本、昇捷社區公共設施97
    年6 月至98年6 月之電費查詢單告訴人所提昇捷社區管理委
    員會98年5 月5 日、98年6 月2 日會議紀錄譯文、昇捷社區
    工作日誌，均為被告及辯護人所不爭執，或經被告及辯護人
    引為本案證據，自均有證據能力。
貳、實體部分：
一、被告己○○、戊○○部分：
  (一)被告己○○於檢察官訊問自承其於案發時為昇捷社區管理委
    員會之主委，其有於98年5 月5 日請社區管理公司之主任乙○製作系爭公告後於98年5 月6 日張貼在社區公佈欄，其亦
    有於98年5 月11日委請達雋機電維修管理服務股份有限公司
    之人員到告訴人甲○○住處察看，當天並有二警員會同，其
    亦有於98 年6月2 日管理委員會開會時說上開事實欄所載話
    語，其於本院審理中坦承上開公告其叫人所製作，並於上開
    時間公告社區公告欄，然矢口否認犯行，辯稱：上開系爭公
    告並不會讓一般住戶認為告訴人私接公共電源開關導致社區
    公電異常增加，其98年6 月2 日在管理委員會中之發言，亦
    不會貶損告訴人之名譽，而且之所以有上開公告及98年6 月
    2 日管理委員會中之發言，是因為告訴人將在其住家前方之
    公共電燈之電源開關私自移到其家中，經管理委員會及委員
    多次與之溝通無效，告訴人拒不復原，而且管理委員會也從
    沒有說告訴人竊取公電之意，只是查詢社區有無漏電而已，
    98 年5月11日請達雋公司及警員到告訴人家前方及室內查詢
    者只有確認上開電源開關被私自接到告訴人家內而已，沒有
    要達雋公司人員屈方明檢驗告訴人家門口之電燈是接公電或
    私電云云。被告戊○○於檢察官訊問自承其於案發時為昇捷
    社區管理委員會之設備委員，己○○於98年5 月5 日請乙○
    製作之系爭公告與內容係其與己○○共同決定的，該公告後
    於98年5 月6 日張貼在社區公佈欄等情，其於本院審理中坦
    承公告係己○○叫乙○製作的等情，然矢口否認犯行，辯稱
    ：上開系爭公告並不會讓一般住戶認為告訴人私接公共電源
    開關導致社區公電異常增加，而且系爭公告之內容是98年5
    月5 日有參與管理委員會議之所有委員共同決定的云云。被
    告己○○、戊○○之辯護人另辯稱：告訴人將公共電源開關
    移置家中開關的事，是告訴人也承認的事，並非被告杜撰，
    公共設施的照明開關和使用本來就是與社區的公共利益有關
    ，被告二人擔任社區管理委員會的主任委員及設備委員本來
    就應該就社區公共設施的管理善盡職責，而對告訴人擅自將
    照明開關移置屋內控制一事，本來就是對公共設施的變更，
    這更是管委會所必須介入的，所以由此可知被告二人並非為
    了以提出言論去損害告訴人的名譽及信用，僅是就真實的事
    項請求告訴人移回開關而已，被告二人主觀上並不具有譭謗
    之犯意，而被告己○○在98年6 月2 日也僅是就告訴人未移
    回開關一事進行討論。惟查：
  (1)就系爭公告之內容：「主旨：本社區公設電費異常增加，將
    由設備委員及機電人員作全面普查乙案。說明：一、A3-1樓
    住戶擅自接公共電源開關一事。二、98年3 月中旬經社區設
    備委員向當事人証實自今未有改善，即日起三日內令該住戶
    復原，爾後若有住戶擅自接電類似此事，一經查覺以法究辦
    。」足以使一般人認為昇捷社區A3-1樓樓住戶擅自接公共電
    源開關，致社區公設電費異常增加，此為本院職務上自該公
    告內容從客觀上判斷可知之事實，此外，除據證人即告訴人
    於本院審理時證稱該公告張貼後好幾位住戶第二天就詢問其
    怎麼回事、為何其會偷公電、是不是其之插頭插到公電插座
    等語可資佐證外，即證人乙○亦於本院審理時證稱從系爭公
    告之主旨看到說明欄，會認為該公告就是指公告上之住戶私
    自竊電等語；依卷附昇捷社區98年6 月2 日管理委員會會議
    紀錄，蔡介元公關委員亦表示「他（告訴人）現在的論點是
    說我們好像是在講是他偷電…這個地方確實是有想像的空間
    ，因為每個看公告人，他有不同…我覺得這件事情為什麼要
    變得說要張貼」可見蔡介元亦認系爭公告之內容會使其他住
    戶認為昇捷社區A3-1樓樓住戶擅自接公共電源開關，致社區
    公設電費異常增加。是被告己○○、戊○○徒稱系爭公告並
    不會讓一般住戶認為告訴人私接公共電源開關導致社區公電
    異常增加（即竊電），因之譭謗告訴人名譽云云，實無可採
    。
  (2)按公寓大廈之約定專用部分之範圍及使用主體，非經載明於
    規約，不生效力；而規約又須經區分所有權人會議決議；區
    分所有權人會議決議之方式及區分所有權人會議之召開程序
    ，亦有嚴格之規定，此觀公寓大廈管理條例第23條第2 項第
    1 款、第30條、第31條自明。依此，本設在告訴人家前方在
    公共走廊上之電燈之電源開關，告訴人自不得在經區分所有
    權人會議決議同意轉為約定專用前，即私自將該電源開關之
    電源私接至其之室內，使該公共電源開關失去效用；是證人
    即昇捷社區前總幹事沈楊淑美雖已於偵訊中證稱告訴人家門
    前之電燈之電源開關變更管線接用告訴人屋內電源乙事有經
    當時之管理委員會主任委員之同意，告訴人仍不得私自將該
    電源開關變更管線接用其屋內電源，使走廊上之電源開關失
    去效用。被告己○○、戊○○分別為社區管理委員會之主委
    及設備委員，依公寓大廈管理條例第36條第2 款、第11款之
    規定，管理委員會本有維護、保管共用部分之職務，是渠等
    自得請求告訴人將上開電源開關復原，然無論如何，此與告
    訴人有無竊取公電無關，不容混為一談，被告己○○、戊○○決定內容之上開系爭公告既已將上開電源開關復原與告訴
    人竊取公電二者相互聯結，即無從再以渠二人有權利要求告
    訴人回復上開電源開關以否定渠二人之譭謗告訴人名譽之主
    觀故意。
  (3)觀諸昇捷社區98年5 月5 日管理委員會會議紀錄，被告己○○稱「去年社區做了很多為了節能減的設施，第一更換省電
    燈泡，也縮短開燈的時間，居然電費比去年同期更多，後來
    居然發現有住戶將公共區域的燈的開關牽到自己住家操作，
    明天公告開始請電錶人員清查，電源開關自行更改，請於三
    天內恢復，然後報警處理」等語，在該段話之前及之後，即
    無再討論相關議題，可見在場之其他管理委員並未附議，更
    未表決作成何等決議，是被告戊○○辯稱系爭公告之內容及
    張貼是該次參與會議之全部管理委員共同決定的云云，即無
    可採，況該項辯詞，亦仍無法改變系爭公告足以毀損告訴人
    名譽之事實。復以，依被告己○○上開會議中之發言，其明
    顯將社區公電之增加與住戶（實即告訴人）將上開電源開關
    牽至自己家中操作之二事加以聯結，更足證明系爭公告之內
    容本即係認定昇捷社區A3-1樓樓住戶即告訴人擅自接公共電
    源開關，致社區公設電費異常增加，毫無可資懷疑、否定之
    空間，更非被告己○○、戊○○合意下，由被告己○○指示
    乙○製作該公告時，遣詞用字及語意上有所疏失之過失行為
    。
  (4)達雋公司人員屈方明於偵訊時證稱98年5 月11日是接獲昇捷
    社區總幹事通知請伊至該社區，總幹事表示社區有人報案，
    當日有二警員到場，是要伊鑑定走廊上最後一個吸頂燈（即
    告訴人家門前之燈）是用公或私的電，伊檢查結果，這線直
    接拉到告訴人家的電源開關，所以是用私人的電，不是社區
    的電等語明確，可見被告己○○竟辯稱98年5 月11日請達雋
    公司及警員到告訴人家前方及室內查詢者只有確認上開電源
    開關被私自接到告訴人家內而已，沒有要達雋公司人員屈方
    明檢驗告訴人家門口之電燈是接公電或私電云云，僅係為圖
    卸其主觀上確有譭謗告訴人名譽之故意之不實辯詞，況證人
    戊○○、丙○○、丁○○既或於偵訊或於本院審理時一致證
    稱在貼出系爭公告前即已普查過社區公共電源開關並發現告
    訴人將上開電源開關私自移接，且有至告訴人家多次溝通之
    事實，則98年5 月11日何須再煞有介事地請達雋公司人員到
    場檢查告訴人有無私自移接電源開關？又告訴人家前方之電
    源開關尚有無作用，任何人只消實際按壓試驗該開關即知，
    豈有請機電公司人員及警方人員到場檢查之理？再觀諸被告
    己○○於98年5 月5 日管理委員會之發言，在在足證被告己○○、戊○○在系爭公告張貼前，本即懷疑告訴人竊取社區
    公電，在尚未請機電公司人員到場確認前，即擅為張貼足以
    毀損告訴人名譽之系爭公告。
  (5)證人乙○於偵訊、本院審理時均證稱系爭內容之公告是被告
    己○○指示伊製作、張貼的，「（審判長問：昇捷臻品社區
    所謂的公電是否有分大公電及小公電？）每個社區都有大公
    電及小公電。」、「小公電是指各棟各層的住戶，由各該相
    關各棟各層住戶負擔，大公電就是一般的公設，例如大門、
    大廳、地下室這些用電，大公電是由社區管委會來支付。」
    、「（審判長問：98年5 月6 日公告主旨裡面提到本社區公
    設電費異常增加，這裡指的公設電費異常增加指的是大公電
    或小公電？）指的是大公電，因為大公電異常增加會由社區
    管委會來支付。」、「（審判長問：公告內容說明一寫『A3
    ─1 樓擅自接公共電源開關一事』這很明顯就指說A3一樓住
    戶有接公共電源，你們有無查明此事？）我擔任總幹事沒多
    久就參與98年5 月5 日管委會會議，然後主委就叫我打這份
    公告。」、「（審判長問：你有無詢問主委說說明一有無根
    據？）當時主委叫我打公告，他們在會議中有講到A3一樓接
    公共電源的事，但是我現在看到被證一的會議記錄好像沒有
    寫進去，當時我在寫公告的時候，是主委叫我這樣打的，我
    來當總幹事沒幾天，我認為管委會他們應該已經確認過所以
    才會叫我這樣打。」等語，除可見系爭公告在製作張貼前沒
    有經過確認告訴人家前方之電源開關是否擅接公電外，亦可
    見該公告之內容係依被告己○○、戊○○二人之意所為，並
    未經過管理委員會之議決並作成紀錄。另查，依卷附昇捷社
    區公共設施97年6 月至98年6 月之電費查詢單所示，該社區
    於98年5 月5 日管理委員會召開前之該年份各月份公電用電
    情形，與97年度各期相比，不但沒有異常增加之情，且除98
    年4 月份外，98年各月份之公電用電均比諸97年度各期為少
    ，益可見系爭公告在製作張貼前沒有經過確認告訴人家前方
    之電源開關是否擅接公電，此等客觀事實均足認並無被告己○○於98年5 月5 日管理委員會會議所稱「居然電費比去年
    同期更多」之情，被告己○○於本案之行為尤無以其無主觀
    故意卸責之可能。
  (6)至達雋公司人員已至昇捷社區檢查告訴人家前方之電源開關
    ，確認係接取告訴人家中之私電後，身為管理委員會主任委
    員之被告己○○明知及此，卻仍於98年6 月2 日之管理委員
    會議中表示：「我們請達雋的機電一起來做的，所有的我們
    整個社區都走一遍，結果發現兩條電線是私接出來的，我們
    是直接把他剪掉，而沒有去再追究那個電線是往那邊走的」
    、「就A3一樓，我們這個那天是11號吧，11號那天就已經已
    有請機電人員，我們社區有總體檢一次，那是有發現有兩條
    電線是外接的，後來已經把他剪掉了」等與客觀事實不符之
    話語，其之譭謗告訴人名譽之主觀犯意甚明。綜上，被告己○○、戊○○及其辯護人之上開辯詞均無可採，本案事證至
    明，應依法論科。
  (二)核被告己○○、戊○○所為，均係犯刑法第310 條第2 項之
    加重誹謗罪。被告己○○與被告戊○○之間，就上開以系爭
    公告譭謗告訴人犯行部分，互有犯意聯絡及行為分擔，應論
    以共同正犯。又被告己○○基於單一之犯意，先於98年5 月
    6 張貼公告內容誹謗告訴人，復單獨於98年6 月2 日召開管
    理委員會議時指摘告訴人不實事項，其係侵害同一之法益，
    且各行為之獨立性極為薄弱，依一般社會健全觀念，在時間
    差距上，難以強行分開，在刑法評價上，視為數個舉動之接
    續施行，合為包括之一行為予以評價，而論以包括之實質一
    罪，自應從一重之加重誹謗罪論處，而不再論以刑法第310
    條第1 項之罪。原審就被告己○○論罪科刑固非無見，然原
    審誤認被告己○○與被告丙○○共犯刑法第310 條第1 項之
    罪（依後述說明，丙○○並非共同正犯），又就告己○○98
    年5 月6 日張貼系爭公告及其於98年6 月2 日管理委員會議
    時之話語所先後觸犯之加重誹謗罪、普通誹謗罪之論罪關係
    ，原審誤認係想像競合犯之裁判上一罪之關係，是被告己○○上訴雖無理由，然原審判決就被告己○○部分既有上開可
    議之處，仍屬無法維持，應由本院撤銷改判。爰審酌被告己○○未查明真相，竟於社區公告欄張貼具體指摘、傳述足以
    毀損告訴人名譽之文字，嗣於證實告訴人未為其所指摘事項
    時，仍於管理委員會議上討論、指摘該不實事項，所為誠屬
    不該，並衡酌其犯行對告訴人所造成之危害程度，暨其智識
    程度、生活狀況、素行，犯後態度等一切情狀，量處如主文
    所示之刑，並諭知易科罰金之折算標準。至原審就被告戊○○部分，則認事用法均無不當，量刑亦稱妥適，被告戊○○
    徒執陳詞以為本件上訴，為無理由，應予駁回。
二、被告丙○○部分
  (一)聲請簡易判決處刑意旨另以：被告己○○於98年5 月11日，
    委請達雋公司派員至甲○○住處及社區公共區域檢查電源管
    線，當日檢查結果已確認甲○○住處並未接用社區公共電源
    ，被告己○○與被告丙○○仍意圖散布於眾，基於共同之犯
    意聯絡，於98年6 月2 日，在昇捷社區C 棟1 樓宴會廳召開
    管理委員會議，丙○○於上揭不特定住戶均得自由出入之會
    議中，針對張貼上開公告之原因及甲○○是否私接電源等討
    論議題，對在場之住戶表示：「這當然是違法的，... 大哥
    ，你知不知道私底下公告過多少次了，他不願意改，我們才
    出此下策..」、「我們已經講過3 次、5 次、8 次、10次，
    還不改」、「私底下講多少次了，你知道吧」、「私底下講
    過多少次了，就是不做嗎」、「公告前先溝通過啦」等語，
    己○○則於會議中表示：「我們請達雋的機電一起來做的，
    所有的我們整個社區都走一遍，結果發現兩條電線是私接出
    來的，我們是直接把他剪掉，而沒有去再追究那個電線是往
    那邊走的」、「各位委員，我們就這個A3一樓的事情，因為
    是要讓所的委員瞭解一下，目前他所做的這個，我們現在就
    已經把它復原了」、「就A3一樓，我們這個那天是11號吧，
    11 號 那天就已經已有請機電人員，我們社區有總體檢一次
    ，那是有發現有兩條電線是外接的，後來已經把他剪掉了」
    等語，指摘甲○○私接公共電源及拒不恢復原狀等足以毀損
    甲○○名譽之不實言論，惡意貶損甲○○之名譽，因認被告
    丙○○涉犯刑法第310 條第1 項之罪嫌。
  (二)按犯罪事實應依證據認定之，無證據不得推定其犯罪事實；
    次按不能證明被告犯罪或其行為不罰者，應諭知無罪之判決
    ，刑事訴訟法第一百五十四條、第三百零一條第一項分別定
    有明文。再按認定不利於被告之事實，須依積極證據，苟積
    極證據不足為不利於被告事實之認定時，即應為有利於被告
    之認定，更不必有何有利之證據，最高法院三十年上字第八
    一六號著有判例；再按事實審法院對於證據之取捨，依法雖
    有自由判斷之權，然積極證據不足證明犯罪事實時，被告之
    抗辯或反證縱屬虛偽，仍不能以此資為積極證據應予採信之
    理由，又認定犯罪事實應依證據，為刑事訴訟法所明定，故
    被告否認犯罪事實所持之辯解，縱屬不能成立，仍非有積極
    證據足以證明其犯罪行為，不能遽為有罪之認定，最高法院
    三十年上字第四八二號、三十年上字第一八三一號判例可資
    參照。
  (三)經核公訴人認定被告丙○○上開犯罪，無非係以本件被告之
    供、證人屈方明、沈楊淑美、乙○、蘇姻蓉、邱秀焄及98年
    6 月2 日管理委員會議紀錄及光碟片為其主要論據。訊據被
    告丙○○則固承認於98年6 月2 日管理委員會時說上開話語
    ，然堅決否認上開犯行，辯稱：伊之發言意旨只是希望告訴
    人回復電源開關到原來設置的地點等語。經查：按公寓大廈
    之約定專用部分之範圍及使用主體，非經載明於規約，不生
    效力；而規約又須經區分所有權人會議決議；區分所有權人
    會議決議之方式及區分所有權人會議之召開程序，亦有嚴格
    之規定，此觀公寓大廈管理條例第23條第2 項第1 款、第30
    條、第31條自明。依此，本設在告訴人家前方在公共走廊上
    之電燈之電源開關，告訴人自不得在經區分所有權人會議決
    議同意轉為約定專用前，即私自將該電源開關之電源私接至
    其之室內，使該公共電源開關失去效用；是證人即昇捷社區
    前總幹事沈楊淑美雖已於偵訊中證稱告訴人家門前之電燈之
    電源開關變更管線接用告訴人屋內電源乙事有經當時之管理
    委員會主任委員之同意，告訴人仍不得私自將該電源開關變
    更管線接用其屋內電源，使走廊上之電源開關失去效用。被
    告丙○○為社區管理委員會之副主任委員，依公寓大廈管理
    條例第36條第2 款、第11款之規定，管理委員會本有維護、
    保管共用部分之職務，是其自得請求告訴人將上開電源開關
    復原，此均於前論述甚明。被告丙○○於98年6 月2 日管理
    委員會所言「這當然是違法的，... 大哥，你知不知道私底
    下公告過多少次了，他不願意改，我們才出此下策..」、「
    我們已經講過3 次、5 次、8 次、10次，還不改」、「私底
    下講多少次了，你知道吧」、「私底下講過多少次了，就是
    不做嗎」、「公告前先溝通過啦」等語，尚無超越其希望告
    訴人將上開公共走廊之電燈之電源開關復原之意旨，並無指
    涉告訴人私自接電、竊電，亦無如被告己○○在該次會議傳
    述98年5 月11日會同機電人員剪斷告訴人私自擅接之電源開
    關之電線之不實事項，再加之，其亦無參與上開系爭公告以
    譭謗告訴人名譽之犯行，其在98年6 月2 日管理委員會上開
    所言無從認定係要與告訴人竊取公電用電乙事相互聯結，是
    其所言尚未超出身為管理委員會其中一員，依公寓大廈管理
    條例第36條第2 款、第11款之規定所應為之職務內容，該等
    言語不足構成毀損告訴人之名譽。再查，被告丙○○又於上
    開會議中提及欲將98年5 月11日請達雋公司人員屈方明檢驗
    告訴人有無竊電之事說成是檢驗有無漏電，然此畢竟尚與毀
    損告訴人之名譽無關，且其之前既未參與系爭公告或其他毀
    損告訴人名譽之行為，其該項提議頂多係為避免管理委員會
    或（及）被告己○○、戊○○須為系爭公告乙事負法律責任
    而已。復查，所有參與管理委員會議之委員均得充分發言，
    是被告丙○○與被告己○○在98年6 月2 日之會議中穿插發
    言，本屬事理之常，未可以被告己○○在該次會議中有傳述
    足以毀損告訴人名譽之話語，即論斷被告丙○○與被告己○○間有何犯意聯絡，被告丙○○欲藉被告己○○之嘴以說出
    其本欲說出之話語。此外，復查無其他積極證據證明被告丙○○對告訴人有何誹謗之犯行。原審未詳為勾稽，遽就被告
    丙○○為論罪科刑，即有未合。被告丙○○上訴指摘原判決
    不當，為有理由，應由本院撤銷改判，為被告丙○○無罪之
    諭知。又本部分係檢察官聲請簡易判決處刑，因有刑事訴訟
    法第45 1條之1 第4 項但書第3 款情形，適用通常程序審判
    。
據上論結，應依刑事訴訟法第455條之1第1項、第3項、第452 條
、第368 條、第369 條第1 項前段、第364 條、第301 條第1 項
、第299 條第1 項前段，刑法第28條、第310 條第2 項、第41條
第1 項前段，刑法施行法第1 條之第1 項、第2 項前段，判決如
主文。
本案經檢察官姜永浩到庭執行職務
中    華    民    國    99    年    11    月    18    日
                  刑事第 三 庭審判長法  官  謝順輝
                                    法  官  楊麗文
                                    法  官  曾雨明
上正本證明與原本無異。
本件就被告己○○、戊○○部分不得上訴。就被告丙○○部分，
如不服本判決，應於判決送達後10日內向本院提出上訴狀（應附
繕本），其未敘述上訴理由者，應於上訴期間屆滿後20日內補提
理由書狀於本院，上訴於臺灣高等法院。
                                    書記官  顏緗穎
中    華    民    國    99    年    11    月    22    日
附錄論罪科刑法條：
中華民國刑法第310條
（誹謗罪）
意圖散布於眾，而指摘或傳述足以毀損他人名譽之事者，為誹謗
罪，處 1 年以下有期徒刑、拘役或 5 百元以下罰金。
散布文字、圖畫犯前項之罪者，處 2 年以下有期徒刑、拘役或
1 千元以下罰金。
對於所誹謗之事，能證明其為真實者，不罰。但涉於私德而與公
共利益無關者，不在此限。

司法院資訊處製作；財團法人民間司法改革基金會備份。
